臺灣高雄地方法院刑事判決　　　　　　　　　　　　　　九十一年度交訴字第二號
　　公　訴　人　臺灣高雄地方法院檢察署檢察官
　　被　　　告　乙○○
右列被告因公共危險案件，經檢察官提起公訴（九十年度偵字第一九八八九號），本
院判決如左：
    主    文
乙○○駕駛動力交通工具肇事，致人傷而逃逸，處有期徒刑捌月，緩刑年。
    事    實
一、乙○○於民國九十年四月六日下午四時許，駕駛壹雄工程有限公司所有、車牌號
    碼ＸＦ一八０二號動力交通工具自用小貨車，由高雄縣梓官鄉往橋頭鄉行駛，沿
    高雄縣梓官鄉○○路由西向東方向行經中崙路與平等路、民權街交叉路口時，適
    有甲○○騎乘車牌號碼ＴＸＧ一０九號輕型機車、同向在後、擬超越乙○○駕駛
    之自用小貨車，甲○○原應注意欲超越同一車道之前車時，須先按鳴喇叭二單響
    或變換燈光一次，俟前行車減速靠邊或以手勢或亮右方向燈表示允讓後，始得超
越，並應顯示左方向燈、於前車左側保持半公尺以上之間隔超過，而當時為陰天
    、日間自然光線、視距良好、鄉○○○道路乾燥、無缺陷及障礙，依其智識、能
    力又無不能注意之情事，甲○○竟貿然加速自乙○○駕駛之自用小貨車右後方超
    越之，且未注意二車間之間隔，而不慎擦撞乙○○駕駛之自用小貨車右側車身中
    段，因而人車倒地，上身跌落至乙○○所駕車輛車身下方，頭部旋遭乙○○駕駛
    之自用小貨車右後車輪碾壓，受有頭部外傷併顱骨骨折、氣顱症、腦脊髓液鼻漏
    、外傷性左眼視神經病變、外傷性左眼外展視神經麻痺、左肩胛股骨折、顏面神
    經麻痺之傷害（過失傷害部分業經不起訴處分確定）；乙○○駕駛動力交通工具
    肇事致甲○○受傷後，竟未停車察看，仍繼續前進，嗣經在場人高清琴在後高聲
    呼叫，並有路人在旁揮手攔阻、敲打其車窗，乙○○始在距離甲○○遭碾壓處約
    六十九‧四八公尺處停車返回察看，經路人報警處理而查獲。
二、案經臺灣高雄地方法院檢察署檢察官自動檢舉偵查起訴。
    理    由
一、訊據被告乙○○固不否認於九十年四月六日下午四時許，駕駛車牌號碼ＸＦ一八
    ０二號動力交通工具自用小貨車，由高雄縣梓官鄉往橋頭鄉行駛，沿高雄縣梓官
    鄉○○路由西向東方向行經中崙路與平等路、民權街交叉路口時，有機車騎士甲
    ○○騎乘車牌號碼ＴＸＧ一０九號輕型機車亦行經該處，因故人車倒地、頭部遭
    人碾壓，受有頭部外傷併顱骨骨折、氣顱症、腦脊髓液鼻漏、外傷性左眼視神經
    病變、外傷性左眼外展視神經麻痺、左肩胛股骨折、顏面神經麻痺之傷害，嗣因
    在場目擊者高清琴在後高聲呼叫，其乃在距離甲○○遭碾壓處約六十九‧四八公
    尺處停車返回察看等情，惟矢口否認與甲○○騎乘之車牌號碼ＴＸＧ一０九號輕
    型機車發生擦撞或碾壓甲○○頭部，辯稱：當日其駕車行經該處，忽聞有人高聲
    喊叫，其由車輛後視鏡中發現車身後方遠處路中有人倒地，其始好奇停車前往觀
    看，並未撞及或碾壓甲○○，亦非遭路人攔阻始停車察看云云。
二、 經查：
（一）被告於九十年四月六日下午四時許，駕駛壹雄工程有限公司所有、車牌號碼Ｘ
      Ｆ一八０二號動力交通工具自用小貨車，由高雄縣梓官鄉往橋頭鄉行駛，沿高
      雄縣梓官鄉○○路由西向東方向行經中崙路與平等路、民權街交叉路口時，甲
      ○○騎乘車牌號碼ＴＸＧ一０九號輕型機車同向在後，因擬超越乙○○駕駛之
      自用小貨車，遂貿然加速自乙○○駕駛之自用小貨車右後方超越之，但未注意
      二車間之間隔，而不慎擦撞乙○○駕駛之自用小貨車右側車身中段，因而人車
      倒地，上身跌落至乙○○所駕車輛車身下方，頭部旋遭乙○○駕駛之自用小貨
      車右後車輪碾壓，受有頭部外傷併顱骨骨折、氣顱症、腦脊髓液鼻漏、外傷性
      左眼視神經病變、外傷性左眼外展視神經麻痺、左肩胛股骨折、顏面神經麻痺
      之傷害，被告駕駛動力交通工具與甲○○發生擦撞，進而碾壓甲○○頭部致甲
      ○○受傷後，竟未停車察看而繼續前進，嗣經在場目擊證人高清琴在後高聲呼
      叫，並有路人在旁揮手攔阻、敲打其車窗，其始在距離甲○○遭碾壓處約六十
      九‧四八公尺處停車返回察看之事實，業據證人即在場目擊者高清琴於警、偵
      訊中證述纂詳，核與高雄縣警察局道路交通事故調查報告表、現場照片、診斷
      證明書所載相符，其中被告乙○○所駕車牌號碼ＸＦ一八０二號自用小貨車確
      係與甲○○騎乘之車牌號碼ＴＸＧ一０九號輕型機車發生擦撞並旋碾壓甲○○
      頭部之車輛，並經證人高清琴辨識照片後指認明確，有高雄縣警察局岡山分局
      指認犯罪嫌疑人紀錄表在卷可考。
（二）被告雖辯稱並未與甲○○所駕車輛發生擦撞，亦未碾壓甲○○頭部云云，然此
      節業經證人高清琴於警、偵訊中證述翔實，且與現場狀況一致，前已述及，而
      證人高清琴與被告、甲○○俱不相識，並無任何交誼宿怨，此亦經被告坦認不
      諱，衡情證人自無羅織誣陷被告之必要或可能，況證人雖證稱甲○○係與被告
      所駕車輛發生擦撞並旋遭被告所駕車輛右後輪碾壓，然亦證述甲○○騎乘輕型
      機車與被告駕駛之自用小客車同向在後，因擬超越乙○○駕駛之自用小貨車，
      貿然加速自乙○○駕駛之自用小貨車右後方超越之，且未注意二車間之間隔，
      而不慎擦撞乙○○駕駛之自用小貨車右側車身中段，因而人車倒地，上身跌落
      至乙○○所駕車輛車身下方，頭部始遭乙○○駕駛之自用小貨車右後車輪碾壓
      等不利於甲○○之情節，足見證人之證述甚為持平，並無偏頗，參諸證人高清
      琴所述要與現場狀況吻合，並無齟齬，有高雄縣警察局道路交通事故調查報告
      表、現場照片可考，證人之證詞應堪採信，甲○○確係於超車之際未保持安全
      間隔而擦撞被告所駕車輛，因而跌落至被告所駕車輛下方，為被告所駕車輛右
      後輪碾壓及頭部，殆無疑義。
（三）按本件被告當日所駕車輛為車牌號碼ＸＦ一八０二號自用小貨車，甲○○係騎
      乘車牌號碼ＴＸＧ一０九號輕型機車，且頭戴有全罩式安全帽，此經被告、甲
      ○○供述屬實，且與證人之指述及高雄縣警察局道路交通事故調查報告表、現
      場照片所載相符，而公訴人帶同被告、甲○○及當地員警重建現場模擬測試結
      果，被告駕駛該車牌號碼ＸＦ一八０二號自用小貨車以所稱時速碾壓當日甲○
      ○所戴之同款式安全帽時，車輛會產生極大震動、顛簸，車內之人顯無未察覺
      車輛碾壓物體之可能，有勘驗筆錄立卷足憑，就車輛碾壓及甲○○所戴用之同
      款式安全帽時，被告所駕車輛有極大震動、顛簸、不可能未察覺一節，亦為被
      告當庭坦認，參諸駕駛人於行進途中對於車前道路狀況均相當注意，道路若有
      缺陷、破損多能察覺、知悉，對於車輛因之而生之顛簸、搖晃多能預期，而本
      件被告肇事時天氣陰，日間自然光線、視距良好，高雄縣梓官鄉○○路與平等
      路、民權街口柏油道路乾燥、無缺陷及障礙，已經到場處理之員警觀察、記載
      明確，有高雄縣警察局道路交通事故調查報告表、現場照片可據，被告自無可
      能未察覺碾壓物體或誤認係道路缺損所產生車身搖晃、震動，已足認定。
（四）雖被告於本院審理中另陳稱：九十年十月十九日上午十時許，經駕駛原車輛、
      載同檢察官以相同車速模擬碾壓同款式安全帽試驗後，該自用小貨車右側油箱
      下方破損漏油，足見碾壓該等物體會造成車輛油箱破損云云，然被告斯時並未
      向公訴人陳報，致勘驗筆錄並未記載該點，現時該車輛又已登記過戶為壹雄工
      程有限公司所有，而壹雄工程有限公司復已於九十一年一月十日解散，此經本
      院職權查證無訛，並有查號查詢汽車車籍表、公司基本資料查詢單附卷可資佐
      憑，是並無證據以實其說；且模擬試驗時，為使車輛、車速、碾壓物體等情狀
      均與肇事當日狀況相同，定需被告以該車輛右側前、後輪均碾壓該安全帽，始
      能達到相同車速，而被告所駕車輛油箱在車輛右方近前輪處，與地面距離約僅
      半個輪胎高，有車輛照片可佐，是該油箱應係測試時車輛右前輪碾壓安全帽後
      落地、車身及油箱重量猛力撞及測試用之安全帽而破損，然本件被告係因甲○
      ○超車時未注意保持安全間隔而擦撞被告所駕車輛、上身跌落被告所駕車輛下
      方，致遭被告所駕車輛右後輪碾壓頭部，前皆論及，故甲○○跌落位置係在被
      告所駕車輛右後輪前方，未為被告所駕車輛油箱撞及，尚難僅因被告所駕車輛
      於測試後油箱破損，即認其並未擦撞或碾壓甲○○頭部。
（五）末查，被告駕駛車牌號碼ＸＦ一八０二號動力交通工具自用小貨車，行經高雄
      縣梓官鄉○○路與平等路、民權街交叉路口時，因甲○○騎乘機車擬超越其駕
      駛之自用小貨車，而貿然加速自其駕駛之自用小貨車右後方超越之，但未注意
      二車間之間隔，不慎擦撞被告所駕自用小貨車右側車身中段，因而人車倒地，
      上身跌落至其所駕車輛車身下方，頭部旋遭被告駕駛之車輛右後車輪碾壓，被
      告駕駛動力交通工具與甲○○發生擦撞，進而碾壓甲○○頭部、致甲○○受傷
      後，因車身劇烈震動而明知車輛已肇事、碾壓物體後，仍未停車察看而繼續前
      進，嗣經證人高清琴在後高聲呼叫，並有路人在旁揮手攔阻、敲打其車窗，其
      始在距離甲○○遭碾壓處約六十九‧四八公尺處停車返回察看，前皆提及，以
      被告所稱時速二十五公里計算，其約於碾壓甲○○頭部約十秒後始停車，且始
      終未報警或協助救治，其駕駛動力交通工具肇事致人受傷後逃逸，亦堪認定。
（六）綜上所述，本件事證明確，被告犯行堪以認定，應依法論科。
三、按刑法第二百七十六條第一項之過失致人於死罪及同法第二百八十四條第一項之
    過失傷害罪，係針對行為人應注意、能注意、而不注意之過失行為予以非難，而
    八十八年四月二十一日增訂之同法第一百八十五條之四之肇事致人死傷逃逸罪，
    則以處罰肇事後逃逸之駕駛人為目的，俾促使駕駛人於肇事後能對被害人即時救
    護，以減少死傷，是該罪之成立祇以行為人有駕駛動力交通工具肇事，致人死傷
    而逃逸之事實為已足，至行為人之肇事有否過失，則非所問，二者之立法目的及
    犯罪構成要件截然不同，本件被告雖就車禍事故之發生並無過失，然其既明知肇
    事碾壓他人，本院自仍得就其肇事致人受傷而逃逸部分科以刑責。核被告乙○○
    所為，係犯刑法第一百八十五條之四駕駛動力交通工具肇事致人傷而逃逸罪。本
    院審酌被告素行尚稱良好、僅曾於少年時違反麻醉藥品管理條例，有臺灣高等法
    院被告全國前案紀錄表、臺灣高雄地方法院檢察署刑案資料查註紀錄表可按，因
    甲○○之過失與其擦撞而遭其所駕車輛碾壓，但肇事後旋即逃逸，置他人生命、
    身體不顧，事後復未見悔意、一再飾詞狡辯，而甲○○所受傷勢非輕，倘未即時
    救治，顯有生命危險，但係因其過失始發生本件車禍等一切情狀，量處如主文所
    示之刑，以資懲儆。末按被告前未曾受有期徒刑以上刑之宣告，前已提及，因一
    時驚恐失慮致罹刑章，雖於犯罪後未見悔意，但其國中畢業即在外工作、學識不
    足、思慮欠週，現亦有正當職業，甚且往來接送老母，頗具孝心，經此次科刑教
    訓後，當知所惕勵而無再犯之虞，本院認為前開對其宣告之刑，以暫不執行為適
    當，併予宣告緩刑三年，用啟自新。
據上論斷，應依刑事訴訟法第二百九十九條第一項前段，刑法第一百八十五之四條、
第七十四條第一款，判決如主文。
本案經檢察官張啟祥到庭執行職務。
中      華      民      國    九十一    年      三      月    二十九    日
                                臺灣高雄地方法院交通法庭
                                      法  官  洪  文  慧
右正本證明與原本無異。
如不服本判決，應於判決送達後十日內，向本院提出上訴狀。
                                      書記官  蔡  維  容
中      華      民      國    九十一    年      四      月      一      日
